臺灣板橋地方法院民事判決　九十二年度訴字第二○二四號
　　原　　　告　乙○○
　　訴訟代理人　蕭明哲律師
　　複代理　人　張斐雯律師
　　被　　　告　甲○○
　　訴訟代理人　蔡文玲律師
右當事人間請求給付分配表異議之訴事件，於民國九十三年一月八日言詞辯論終結，
本院判決如左：
    主    文
本院八十九年度民執實字第二二０七九號強制執行事件分配表（表二）其中第八項執
行費新臺幣伍萬參仟玖佰元，應予剔除，更正為「零」。第二十項參與分配債權金額
，應更正為以「本金：新臺幣陸佰玖拾柒萬肆仟貳佰捌拾貳元」、「利息：其中新臺
幣肆佰貳拾柒萬肆仟貳佰捌拾貳元自民國八十七年一月六日起；其餘新臺幣貳佰柒拾
萬元，自民國八十五年十月十五日起，均至民國九十二年八月十四日止，按年息百分
之六計算」列入按比例分配。
原告其餘之訴駁回。
訴訟費用由被告負擔十分之一，餘由原告負擔。
    事    實
甲、原告方面：
一、聲明：求為判決本院八十九年度民執實字第二二○七九號強制執行事件分配表（
          表二）建物部分第二十項，就被告所分配金額新臺幣（下同）二百九十六
          萬三千八百零五元，應予剔除更正為零參與分配。
二、陳述：
（一）本院八十九年民執實字第二二○七九號強制執行事中件，業經製作分配，表並
      訂於民國九十二年九月二十五日為分配期日，茲因原告不同意分配表（表二）
      未經保存記建物部分，將被告之債權列入分配，而依法於九十二年九月二十三
      日就分配表聲明異議，爰再於法定期間內提起本件分配表異議之訴。
（二）按民法第一百三十七條規定「經確定判決或其他與確定判決有同一效力之執行
      名義所得確定之請求權，其消滅時效期間不滿五年者，因中斷而欲重行起算之
      時效為五年。」又本票裁定既非屬確定判決或其他與確定判決同一效力之執行
      名義，自應以其原規定之消滅時效為準。即本件被告所執執行名義既為本票裁
      定（本院八十六年度票字第六八八九號），經裁定核發後起算三年為消滅時效
      ，如被告有聲請強制執行則應自核發債權憑證之日起算三年為消滅時效時間。
      查被告於取得前前開裁定迄今既逾六年，期間未有聲請或開始強制執行之行為
      ，其執行名義早罹時效而消滅。債務人復怠於行使此項權利，依民法第二百四
      十二條規定債權人（即原告）自得代位行使之，即請求將被告於分配表（表二
      ）項次八之執行費剔除及項次二十之參與分配債權全額剔除。
（三）再倘確若被告於取得前開執行名義後，確曾聲請強制執行，其債權未罹時效。
      惟就於前次強制執行所分得之金額，亦應予扣除，不得再列入分配。
三、證據：提出執行處通知一份。
乙、被告方面：
一、聲明：求為判決駁回原告之訴。
二、陳述：
　　被告前於八十六年十一月間持同一本票裁定執行名義向臺灣桃園地方法院聲請強
　　執行，受償執行費五萬三千九百元，及債權一百十四萬九千八百二十八元，於八
　　十八年四月十九日領具受分配款項。是除應扣除已受分配金額外，並無債權罹於
　　消滅時效之虞。
三、證據：提出臺灣桃園地方法院八十六年度執字第四五六五號參與分配卷影本一宗
      　　、具領單據影本一件。
丙、本院依職權調閱本院八十九年度執字第二二０七九號執行卷。
    理    由
一、按債權人對於分配表所載各債權人之債權或分配金額有不同意者，應於分配期日
    一日前，向執行法院提出書狀，聲明異議；異議未終結者，為異議之債權人，得
    向執行法院對為反對陳述之債權人或債務人提起分配表異議之訴；聲明異議人未
    於分配期日起十日內向執行法院為起訴之證明者，視為撤回異議之聲明；前項期
    間，於第四十條之一有反對陳述之情形，自聲明異議人受通知之日起算。強制執
    行法第三十九條、第四十條之一及第四十一條分別定有明文。查本院八十九年執
    字第二二○七九號強制執行事件（債權人為原告，債務人訴外人晟軒建設有限公
    司等，參與分配債權人為被告等），於九十二年九月二日製成如附表所分配表，
    並定於同年九月二十五日上午十時實行分配。原告於九十二年九月二十三日聲明
    異議，被告於收受異議狀，於三日內即為反對陳述，原告於收受反對陳述狀後，
    於同年十月二日（十日內）即具狀陳報提起本件分配表異議之訴等情，業據本院
    依職權調閱本院八十九年度執字第二二○七九號執行卷完全卷核對屬實，是本件
    已具提起分配表異議之訴形式要件，先此敘明。
二、兩造不爭執之事項：
（一）被告為參與分配債權人，關於分配表（表二）部分，執行法院分別列入項次八
      執行費五萬三千九百元，全額受償；及項次二十，列入本金七百七十萬元及利
      息三百二十一萬三千九百四十五元（及其五百萬元，自八十五年八月八日起，
      其餘二百七十萬元自八十五年十月十五日起，均至九十二年八月十五日止，按
      年息百分之六計算），合計一千零九十一萬三千九百四十五元，比例受償（受
      償比例百分之二十六點六六二三）後受分配二百九十萬九千九百零五元（詳如
      附表所示）。
（二）被告前曾執同一執行名義（本院八十六年度票字第六八八九號本票裁定），於
      八十六年十一月間向臺灣桃園地方法院聲請參與分配（臺灣桃園地方法院八十
      六年度執字第四五六五號），於八十七年一月五日（清償基準日）受償執行費
      五萬三千九百元及債權一百十四萬九千八百二十八元。被告於八十八年四月十
      九日領具案款，並由執行法院於本票及執行名義加註受償情形後退還執行名義
      及本票（此部分有參與分配聲請狀、領具單據、加註後之本票及本票裁定均影
      本各一份在卷可憑）。
（三）被告係於九十年四月二十三日以同一執行名義，就本件強制執行聲請參與分配
      （有聲請狀一份在卷可佐）。
（四）執行債務人於收受分配表後，並未異議。本件原告係依民法第二百四十二條規
      定代位主債務人為時效抗辯。
三、本件兩造之爭點在於(1)被告所聲明參與分配之債權，是否罹於消滅時效？(2)倘未
    罹於時效，一部受償之結果，應如何抵充？茲分述如下：
（一）關於時效抗辯部分：
      按對票據上之權利，對本票發票人，自到期日起算；見票即付之本票，自發票
      日起算；三年間不行使，因時效而消滅；消滅時效，因左列事由而中斷請求
      。承認。起訴。左列事項與起訴有同一效力開始執行行為或聲請強制執
      行；時效中斷者，自中斷之事由終止時，重行起算。票據法第二十二條第一項
      、民法第一百二十九條第一項第三款及第二項第五款、第一百三十七條第一項
      分別定有明文。查本件承前述，被告取得本院八十六年度票字第六八八九號本
      票裁定執行名義（八十六年十月二十九日所為裁定）後，隨於八十六年十一月
      間持同本件之執行名義向臺灣桃園地方法院聲明參與分配強制執行（三年內）
      ，經於八十七年一月五日（清償基準日）受償部分金額，八十八年四月十九日
      具領並取回加註受償情形之執行名義及本票，再於九十年四月二十三日（前案
      執行程序終結後三年內）為本件強制執行參與分配之聲請，按諸首開條之規定
      ，本件被告聲明參與分配之債權，自無原告所指罹於消滅時效可言。遑論按債
      務人怠於行使其權利時，債權人因保全債權，得以自己名義行使其權利，為民
      法第二百四十二條前段所明定，故凡以權利之保存或實行為目的之一切審判上
      或審判外之行為，諸如假扣押、假處分、聲請強制執行、實行擔保權、催告、
      提起訴訟等，債權人固皆得代位行使；惟如由債務人自為當事人，於訴訟程序
      或強制執行程序開始後，就訴訟法或強制執行法規定之各個權利，如攻擊防禦
      方法之提出、提起上訴、抗告或聲明異議等，僅該為當事人之債務人始得為之
      ，依其性質自不能許其債權人代位行使（最高法院九十年度台抗字第一九三號
      判決參照）。本件主債務人於收受分配表後，既未為異議，亦從未對被告之參
      與分配債權為時效消滅之抗辯，原告得否執「代位主債務人為時效抗辯」為原
      告自己之異議事由，亦非無疑。
（二）關於抵充順序部分：
      查依被告所執執行名義（即本票裁定）及本票背後所為附載既均為「本件於八
      十七年一月五日（二件，包含二紙本票）在臺灣桃園地方法院八十六年度執字
      第四五六五號強制執行事件受償行費五萬三千九百元及債權一百十四萬九千八
      百二十八元。」（兩造對其真正，承前述，並不爭執，而可信為真）。是則
    (1)關於執行費用五萬三千九百元方面，既已受償，不得再重覆列計，應予剔除。
    (2)關於債權受償一百十四萬九千八百二十八元方面：按清償人不為前條之指定者
      ，依左列之規定，定其應抵充之債務：債務已屆清償期者，儘先抵充。債
      務均已屆清償期或均未屆清償期者，以債務之擔保最少者，儘先抵充；擔保相
      等者，以債務人因清償而獲益最多者，儘先抵充；獲益相等者，以先到期之債
      務，儘先抵充。獲益及清償期均相等者，各按比例，抵充其一部；清償人所
      提出之給付，應先抵充費用，次充利息，次充原本。其依前二條之規定抵充債
      務者，亦同，民法第三百二十二條、第三百二十三條分別定有明文。觀諸本件
      被告所執執行名義既載：面額五百萬元，於八十五年八月八日（到期日，利息
      起算日）至八十七年一月五日（清償日）止（共五百十六日），按年息百分之
      六計算之利息為四十二萬四千一百十元（0000000*0.06*516/365=424110）；
      面額二百七十萬元，則於八十五年十月十五日（到期日）。按諸前開法律規定
      ，本件自應先抵充先屆清償之五百萬元債權部分，並先充利息，再充原本。即
      關於五百萬元債權部分，抵充至八十七年一月五日之利息後，餘額為七十二萬
      五千七百十八元（0000000-000000=725718）再充原本之結果，餘本金四百二
      十七萬四千二百八十二元（0000000-000000=0000000）。二百七十萬元部分，
      則均未抵充。
四、綜上所述，本件被告得請求列入分配表之金額為(1)本金：六百九十七萬五千七百
    十八元（0000000+0000000=0000000）。(2)利息：其中四百二十七萬五千七百十
    八元，自八十七年一月六日；其餘二百七十萬元，自八十五年十月十五日起，均
    至九十二年八月十四日止，按年息百分之六計算。又關於實際可受分配比例，肇
    於本件分配表（表二）部分，原告自認除對被告聲明參與分配之債權額為異議外
    ，另亦對其他參與分配債權人債權因聲明異議涉訟中，因均屬普通債權人，應比
    例受償，故於其他參與分配債權額確定前，無從計算實際受分配比例，附此敘明
    。即本件原告請求，應將如附表所示分配表（表二）被告請求列入分配之金額第
    八項剔除、第二十項減縮為本金：六百九十七萬五千七百十八元；利息：其中四
    百二十七萬五千七百十八元，自八十七年一月六日；其餘二百七十萬元，自八十
    五年十月十五日起，均至九十二年八月十四日止，按年息百分之六計算。為有理
    由，應予准許。逾此部分之請求，則屬無據，應予駁回。
結論：本件原告之訴為一部有理由，一部無理由，依民事訴訟法第七十九條但書判決
如主文。
中　　　華　　　民　　　國　　九十三　　年　　　一　　　月　　二十　　日
                                  臺灣板橋地方法院民事第一庭
~B法　官　黃信滿
右為正本係照原本作成。
如對本判決上訴，須於判決送達後二十日內向本院提出上訴狀。
中　　　華　　　民　　　國　　九十三　　年　　　一　　　月　　二十　　日
~B書記官　吳美瑤
